【裁判字號】    97,上易,2749
【裁判日期】    980122
【裁判案由】    竊盜
【裁判全文】
臺灣高等法院刑事判決                97年度上易字第2749號
上  訴  人
即  被  告  甲○○
上列上訴人因竊盜案件，不服臺灣板橋地方法院97年度易字第14
57號中華民國97年10月1日第一審判決 （起訴案號：臺灣板橋地
方法院檢察署97年度偵字第11146號），提起上訴， 本院判決如
下：
    主  文
原判決撤銷。
甲○○共同攜帶兇器竊盜，累犯，處有期徒刑柒月。扣案之鋼筋
切割機壹台（附延長線拾伍公尺）沒收。
    事  實
一、甲○○前於民國89年間因強盜案件，經臺灣臺中地方法院以
    89年度訴字第2661號判處有期徒刑2 年，經提起上訴，復經
    臺灣高等法院臺中分院以90年度上訴字第721 號將原判決撤
    銷，判處有期徒刑2 年，嗣再提起上訴，經最高法院以90年
    度台上字第6349號駁回上訴確定，於92年1 月30日因縮短刑
    期假釋出監，並於92年9 月17日保護管束期滿，假釋未經撤
    銷，未執行之刑，以已執行完畢論。詎猶不知悔改，復意圖
    為自己不法所有之犯意聯絡，與姓名年籍不詳綽號「阿文」
    之成年男子，於97年4月1日12時30分許，攜帶「阿文」所有
    客觀上具有傷人危險性之兇器鋼筋切割機（附延長線15公尺
    ）1 台，至臺北縣樹林市○○○路與大有路口之「樂活郡工
    地」內，竊取乙○○所管領之置放於該工地之鋼筋。得手後
    於同日14時10分許，其以前揭鋼筋切割機切斷鋼條之際，適
    為乙○○發覺報警當場查獲，並扣得鋼筋切割機1 台，以及
    起出已遭切割之鋼筋165支（重約140公斤、市值新台幣3,92
    0元）。
二、案經乙○○訴由臺北縣政府警察局樹林分局報請臺灣板橋地
    方法院檢察署檢察官偵查起訴。
    理  由
甲、證據能力有無之判斷：
一、按被告以外之人（包括證人、鑑定人、告訴人、被害人及共
    同被告等）於審判外之陳述雖不符刑事訴訟法第159條之1至
    之4等4條之規定，而經當事人於審判程序同意作為證據，法
    院審酌該言詞陳述或書面陳述作成時之情況，認為適當者，
    亦得為證據；當事人、代理人或辯護人於法院調查證據時，
    知有刑事訴訟法第159條第1項不得為證據之情形，而未於言
    詞辯論終結前聲明異議者，視為有前項之同意， 同法第159
    條之5 定有明文。立法意旨在於傳聞證據未經當事人之反對
    詰問予以核實，原則上先予排除。惟若當事人已放棄反對詰
    問權，於審判程序中表明同意該等傳聞證據可作為證據；或
    於言詞辯論終結前未聲明異議，基於尊重當事人對傳聞證據
    之處分權，及證據資料愈豐富，愈有助於真實發見之理念，
    且強化言詞辯論主義，使訴訟程序得以順暢進行，上開傳聞
    證據亦均具有證據能力。本件證人即被害人乙○○曾於警詢
    中為陳述，其性質雖屬傳聞證據，惟其未再於法院審理中為
    陳述，且查無符合同法第159條之1至之4等前4條之情形，其
    所為之上開警詢筆錄內容，於本院審理時予以提示並告以要
    旨，且各經檢察官及被告等人表示意見。當事人已知上述筆
    錄乃傳聞證據，且均未於言詞辯論終結前對該筆錄內容異議
    ，依上開規定，是證人於警詢中之證言應具有證據能力。
二、按被告以外之人於偵查中向檢察官所為陳述，除顯有不可信
    之情況者外，得為證據，同法第159條之1第2 項定有明文。
    偵查中對被告以外之人（包括證人、鑑定人、告訴人、被害
    人及共同被告等）於偵查中之證詞，性質上均屬傳聞證據。
    惟現階段刑事訴訟法規定檢察官代表國家偵查犯罪、實施公
    訴，依法其有訊問被告、證人及鑑定人之權，證人、鑑定人
    且須具結，而實務運作時，檢察官偵查中向被告以外之人所
    取得之陳述，原則上均能遵守法律規定，不致違法取供，其
    可信度極高，職是，被告以外之人前於偵查中已具結而為證
    述，除反對該項供述得具有證據能力之一方，已釋明「顯有
    不可信之情況」之理由外，不宜以該證人未能於審判中接受
    他造之反對詰問為由，即遽指該證人於偵查中之陳述不具證
    據能力。是證人乙○○於檢察官偵查時具結所為之證述，被
    告未曾提及檢察官在偵查時，有任何不法取供之情形，是客
    觀上並無顯不可信之情況，是前揭證人於偵查中之證言自具
    有證據能力。
乙、實體部分：
一、訊之上訴人即被告甲○○固坦承有於前揭時地攜帶切割機切
    割鋼筋而為警查獲之事實，惟矢口否認有何竊盜犯行，辯稱
    ：是伊於案發前約一、二個星期，在網咖認識之綽號「阿文
    」男子叫伊去工地工作，約定一天薪水1200元至1500元，是
    「阿文」載伊去樂活郡工地後就離開了，說晚一點會來載伊
    ，伊是用「阿文」帶去的切割機切鋼筋的，因伊先前也是在
    工地工作，「阿文」說伊做過，所以找伊去做，當時還有一
    個林元鈞原本也要一起去做，但因為林元鈞要考試，所以後
    來沒去云云。惟查，上開事實，業據被告於警詢時坦承不諱
    （見偵查卷第6頁至第7頁），其中關於被告在前揭時地行竊
    為警當場查獲之事實，核與證人即被害人乙○○於警詢及偵
    查中證述情節相符（見偵查卷第8頁至第9頁、第33頁至第34
    頁），並有上開切割機1臺（附延長線15公尺） 扣案可資佐
    證，復有現場查獲照片4 幀附卷可稽。足徵被告前揭警詢自
    白核與事實相符，堪信為真實。被告雖辯稱伊係受僱於「阿
    文」，才前往上開工地切割鋼筋云云，然依被告於警詢、偵
    查及原審審理時所述：「（你是否可提供所稱綽號阿文男子
    之年籍資料？）不知道」；「（有無阿文的聯絡方式？）沒
    有」；「……阿文是在網咖認識，他介紹我去工地做粗工，
    阿文的真實姓名我不知道，住那裡我也不知道，他也沒有聯
    絡電話……」等語 （見偵查卷第7頁、第26頁、原審卷第19
    頁），苟被告係受僱於「阿文」，基於工作上聯絡需要，被
    告自不可能毫無「阿文」之聯絡方式。又被告曾在工作做過
    切割及植筋工作一節，亦據被告於原審準備程序中自承甚明
    （見原審卷第19頁），衡情自應知悉上開遭其切割之鋼筋並
    非工地丟棄物；況被告竟未曾知會上開工地人員即率予切割
    上開鋼筋，亦違常理殊甚。綜上所述，被告前開所辯，顯係
    事後卸責之詞，不足採信。本件事證明確，被告犯行洵堪認
    定。至被告於原審準備程序及本院準備程序中固均主張「阿
    文」找伊切割上開鋼筋時，有證人林元鈞在場，並聲請傳喚
    證人林元鈞云云，惟迄本院言詞辯論終結前，被告始終未能
    陳報證人林元鈞之年籍或住居所供原審或本院調查，有無該
    證人已非無疑，況本件事證既明，爰不予傳喚，附此敘明。
二、查鋼筋切割機既可切割鋼筋，顯見甚為堅硬、鋒利，客觀上
    具有危險性，足公傷害人之身體，係可供兇器使用之工具，
    屬於刑法第321條第1項第3 款所謂之兇器。被告持之行竊，
    並已將鋼筋切割而置於己力支配之下，核其所為，係犯刑法
    第321條第1項第3 款之攜帶兇器竊盜罪。被告與綽號「阿文
    」之成年男子間就上開竊盜犯行，有犯意之聯絡及行為之分
    擔，為共同正犯。又被告前於89年間，因強盜案件，經臺灣
    臺中地方法院以89年度訴字第2661號判處有期徒刑2 年，經
    提起上訴，復經臺灣高等法院臺中分院以90年度上訴字第72
    1號將原判決撤銷，判處有期徒刑2年，嗣再提起上訴，經最
    高法院以90年度台上字第6349號駁回上訴確定， 於92年1月
    30日因縮短刑期假釋出監，並於92年9 月17日保護管束期滿
    ，假釋未經撤銷，未執行之刑，以已執行完畢論，有本院被
    告前案紀錄表1件附卷可稽，其於5年之內，再犯本件最重本
    刑為有期徒刑以上之罪，為累犯，應依刑法第47條第1 項規
    定加重其刑。
三、原審對被告予以論罪科刑，固非無見。惟查，被告已將竊得
    物品，置於自己實力支配之下，其竊盜犯行已達既遂階段，
    原判決於論罪法條雖引用被告所為係犯刑法第321條第1項第
    3款，然於事實中則認定被告係加重竊盜未遂，主文並諭知
    被告犯攜帶兇器竊盜未遂罪，且於理由內載述應依刑法第25
    條第2 項未遂犯規定予以減輕其刑，均有違誤。被告上訴意
    旨，以其係受僱於友人「阿文」以日薪1200元至上開工地切
    割鋼筋，有證人林元鈞知悉，請傳喚證人林元鈞以證明被告
    清白云云，指摘原審判決不當，然此已經本院於前開理由予
    以指駁說明，固無可採。惟原判決既有可議之處，自應由本
    院予以撤銷改判。爰審酌被告有前開犯罪前科，素行非佳，
    猶不知悔改，又正值青年，不思以正當途徑獲取財物，竟再
    犯本案攜帶兇器竊盜，兼衡被告犯罪動機、目的及手段，被
    告犯後飾詞卸責，否認犯行，態度不佳，惟念其所竊得之物
    價值非高，且已由被害人領回等一切情狀，判處如主文第二
    項所示之刑。扣案之鋼筋切割機1 台（附延長線15公尺）係
    共犯即綽號「阿文」男子所有，且係供被告犯本案竊盜犯行
    所用，爰依刑法第38條第1項第2款規定併予宣告沒收。
四、被告經合法傳喚無正當理由未到庭，不待其陳述，逕行判決
    。
據上論斷，應依刑事訴訟法第369條第1項前段、第364條、第299
條第1項前段、第371條，刑法第28條、第321條第1 項第3款、第
47 條第1項、第38條第1項第2款，判決如主文。
本案經檢察官王清杰到庭執行職務。
中    華    民    國    98    年    1     月    22    日
                  刑事第二十二庭審判長法  官  何菁莪
                                      法  官  洪于智
                                      法  官  李麗珠
以上正本證明與原本無異。
不得上訴。
                                      書記官  陳禹任
中    華    民    國    98    年    1     月    23    日
附錄本案論罪科刑法條全文
刑法第321條
犯竊盜罪而有左列情形之一者，處6月以上、5年以下有期徒刑：
一、於夜間侵入住宅或有人居住之建築物、船艦或隱匿其內而犯
    之者。
二、毀越門扇、牆垣或其他安全設備而犯之者。
三、攜帶兇器而犯之者。
四、結夥三人以上而犯之者。
五、乘火災、水災或其他災害之際而犯之者。
六、在車站或埠頭而犯之者。
前項之未遂犯罰之。


司法院資訊處製作；財團法人民間司法改革基金會備份。
